【裁判字號】    98,交聲,207
【裁判日期】    980824
【裁判案由】    違反道路交通管理處罰條例聲明異議
【裁判全文】
臺灣苗栗地方法院交通事件裁定         98年度交聲字第207號
原處分機關  交通部公路總局新竹區監理所苗栗監理站
異  議  人
即受處分人  甲○○
上列異議人因違反道路交通管理處罰條例案件，對於交通部公路
總局新竹區監理所苗栗監理站98年7 月17日所為之竹監苗字第裁
54-E00000000號處分（原舉發案號：竹縣警交字第E00000000 號
），聲明異議，本院裁定如下：
    主  文
異議駁回。
    理  由
一、按汽車駕駛人，行經有燈光號誌管制之交岔路口闖紅燈者，
    處新台幣1,800元以上5,400元以下罰鍰，並計違規點數3 點
    ，道路交通管理處罰條例第53條第1 項及第63條第1 項第3
    款分別定有明文。
二、原處分意旨略以：本件異議人即受處分人甲○○駕駛車牌號
    碼AA-9195 號租賃小客車，於民國98年6 月9 日5 時45分許
    ，行經新竹縣湖口鄉○○路直行台一線北上處為新竹縣警察
    局竹北分局湖鏡派出所員警攔停舉發「闖紅燈」違規；嗣異
    議人於舉發單所裁應到案時間內到案表示不服舉發，經原處
    分機關函請舉發單位調查結果，仍認異議人有上開違規行為
    ，乃依道路交通管理處罰條例第53條第1 項、第63條第1 項
    第3 款暨違反道路交通管理事件統一裁罰基準及處理細則第
    41條第4 項規定，於98年7 月17日裁處異議人罰鍰新臺幣2,
    700 元，並記違規點數3 點，原處分並無不法等語。
三、異議意旨略以：行經該處時，因在進行高壓電塔施工，有施
    工圍籬故交通號誌並不明顯，認為該處號誌確實設置不當，
    不懂該員警所謂目睹異議人闖紅燈時不是當場停，到了下一
    路口紅燈停下了也不攔，而係等綠燈要北上時才示意要異議
    人靠邊停車，告知異議人前兩個路口闖紅燈，惟異議人係看
    到台一線轉為紅燈了，鐵騎路應該是綠燈，所以才右轉北上
    ，異議人主張縱使要開單，也該是開紅燈右轉，為此提出聲
    明異議，請求撤銷原處分等語。
四、經查：
（一）異議人於上揭時、地，駕駛車號AA-9195 號租賃小客車為
      警攔停舉發闖紅燈違規乙節，有原舉發單位即新竹縣政府
      警察局竹縣警交字第E00000000 號舉發違反道路交通管理
      事件通知單1 份在卷足憑。
（二）次依證人即本件舉發警員劉鴻琪到庭具結證稱：「當時我
      車子是在台一線北上在鐵騎路口前，我是駕駛人，台一線
      上的號誌是綠燈，正要轉為紅燈，我減速準備要停車，轉
      紅燈時，右邊鐵騎路有一台黑色的賓士車開出來到台一線
      上的外側車道，那時因台一線南下左轉號誌箭頭綠燈，而
      鐵騎路的號誌時向是紅燈，而異議人的車輛繼續開過去，
      因當時有左轉車，所以我沒有繼續向前，我是在下一個路
      口後才攔停，約500 公尺」、「（所以你的意思是鐵騎路
      是紅燈，而異議人一直在行駛？）是」、「（請問取締當
      時鐵騎路方向往台一線的燈號有幾個？）二個，我附的照
      片有二個，那兩個燈號是一起設置的，我補充那邊的下坡
      其實有三個，往下坡是看不到那個燈號，那是給兩段式左
      轉彎的機車看的」、「（你可以說出這幾個燈號轉換順序
      ？）第一時向台一線上北上是綠燈，而南下是綠燈箭頭直
      行；第二時向是台一線北上為紅燈，南下是綠燈直行及左
      轉，那時鐵騎路為紅置；再下一個時向是鐵騎路綠燈，台
      一線南北都是紅燈，而左轉燈消失，也就是紅燈」、「（
      台一線南北是紅燈，為何鐵騎路不能進入？）駕駛人應該
      是看自己車道的號誌燈為主，異議人不能這樣推論」、「
      （以鐵騎路上的坡度及路況可否看得到那邊的號誌燈？）
      」、「可以，我庭呈的照片看得出，從各個角度都可以看
      得到，從下坡路段來看這兩個號誌燈也是可以看得到」、
      「（異議人問：我車速不是很快，接到台一線，一整條路
      這麼長，為何要到下個號誌燈才將我攔停？）因台一線南
      下有左轉車輛，而我這個方向是紅燈，所以還是等候，且
      可以看得到下個號誌燈，所以不是很急去攔停。」等語綦
      詳（見本院98年8 月19日訊問筆錄），並有證人庭呈之繪
      製現場圖1 份及現場照片7 張以資佐證。衡諸證人劉鴻琪
      係依法執行公務之人員，經到庭具結，證述其攔停舉發經
      過，對異議人所駕駛上開租賃小客車如何闖紅燈之舉發過
      程的證述，連續而完整，顯見證人對舉發當時之記憶深刻
      ，而依卷內證據資料並無任何積極證據足以證明證人上開
      證詞係屬虛偽，亦無足以令人顯信證人證述為不可採之品
      性證據或前科證據存在，本院自不得僅以證人為本件掣單
      告發異議人之員警而全盤抹煞其在訴訟上所具有之證人資
      格及其證言之證明力，故其證言應堪採信。
（三）再者，觀諸異議人提出之現場照片（見本院卷第7 到11頁
      ）可知，本件違規地點附近固有施工圍籬之情事，然鐵騎
      路往北與台一線路口處設置有兩座燈光管制號誌，均未有
      明顯之障礙物阻擋及遮蔽視線，其所設置之高度亦堪稱妥
      適，駕駛人駕車行經該處，只要稍加注意，當可清楚辨識
      其燈光變化。況且，不論交通號誌之設置當否，有無造成
      用路人之不便，乃公路機關之職權範圍，駕駛人仍有依循
      道路交通法規所定遵守交通號誌及不得闖越紅燈之義務而
      言，其本無違反義務任意違規之權利。是異議人如認本件
      路口之交通號誌設置不當，亦應向主管交通設施工程之機
      關請求改善，然在改善前，對於現有之交通標線、標誌、
      號誌仍應共同遵守，以建立行車秩序，不得藉詞號誌設置
      不當，而解免違規之責任。又道路主管機關於法令授權範
      圍內，基於權責對於各項行政措施，包括道路設計、交通
      號誌、標誌、標線之設置、更動，為具體裁量、規劃，以
      求達成道路充分有效能利用、維持交通秩序、保障道路使
      用人往來便利與安全之行政目的，除有違背法令或明顯矛
      盾、錯誤，縱司法機關亦不得涉入此行政權核心領域。而
      民眾對於行政機關具體行政措施如有意見，自應循正當管
      道向行政機關反應，尤不得由民眾自行主觀認定是項措施
      是否合理。本件違規地點設置之燈光管制號誌，既無明顯
      之違法情事，異議人尚不得以一己之判斷，逕認不當，並
      執為免除交通違規罰則之事由（臺灣高等法院98年度交抗
      字第1506號裁定意旨參照）。異議人雖又以縱使要開單，
      也該是開紅燈右轉云云置辯，惟由上開之現場照片觀之，
      鐵騎路北上直行匯入台一線車道，並非屬於右轉，該路段
      亦無其他道路可資右轉，是異議人前開所辯，洵非可採。
（四）另鑑於交通違規事實往往驟然而現、稍縱即逝，若硬性要
      求舉發員警不分違規情節，一律必須預留證據，俾便事後
      提出供法院審酌，除有現實技術可行性之困難外，勢將大
      幅提高交通管理之行政成本，並嚴重削弱道路交通管理之
      行政效能，此絕非立法者制定道路交通管理法規之本意。
      是舉發單位雖未能提出異議人違規照片或攝影畫面供異議
      人檢視，然當場舉發交通違規並不以攝影或照相存證為其
      要件，亦不以舉發錄影或照片為唯一之證明方法，若舉發
      員警係親眼見聞違規經過，並經以證人之身分具結後為證
      述，此證人證詞仍不失為證明方法之一種。本件既經證人
      劉鴻琪到庭具結，證述其攔停舉發經過，確認異議人確有
      駕車闖紅燈之違規事實，則其所為證言應屬可信，業如前
      述。而異議人亦未就執勤員警之舉發如何有誤，提出相關
      證據以供本院調查，則執勤員警本其維護交通秩序、安全
      職責所為之舉發，自應受到合法、正確之推定，異議人所
      為之指摘，經核並無依據。據此，異議人有於上述時、地
      駕車行經有燈光號誌管制之交岔路口闖紅燈行為，且經合
      法舉發一事應堪認定，本件事證明確，應依法論科。
五、綜上所述，本件異議人既有上開於行經有燈光號誌管制之交
    岔路口闖紅燈之違規行為，原處分機關依道路交通管理處罰
    條例第53條第1 項、第63條第1 項第3 款之規定及違反道路
    交通管理事件統一裁罰基準表，裁處異議人罰鍰2,700 元，
    並記違規點數3 點，核無違法或不當之情事，聲明異議意旨
    仍執前詞，任意指摘原處分，並無理由，應予駁回。
六、據上論斷，應依道路交通管理處罰條例第87條第2 項，道路
    交通案件處理辦法第19條，裁定如主文。
中    華    民    國    98    年    8     月    24    日
                  交通法庭  法  官  林卉聆
以上正本證明與原本無異。
如不服本裁定應於送達後5 日內向本院提出抗告狀。
                            書記官  楊慧萍
中    華    民    國    98    年    8     月    24    日


司法院資訊處製作；財團法人民間司法改革基金會備份。
